臺灣高雄地方法院刑事判決
                                      110年度易字第358號
公  訴  人  臺灣高雄地方檢察署檢察官
被      告  陳進財




上列被告因竊盜案件，經檢察官提起公訴（110 年度偵字第1336
6 號），本院判決如下：
    主  文
陳進財無罪。
    理  由
一、公訴意旨係以：被告陳進財於民國110 年1 月12日凌晨3 時
    許，在高雄市○○區○○○路00號前，意圖為自己不法之所有，
    基於竊盜之犯意，徒手竊取林秀琴所有、停放於該處之車牌
    號碼000-000 號普通重型機車，並將上開機車牽至其高雄市
    ○○區○○○路00巷00弄0 號住處前停放，因認被告陳進財涉有
    刑法第320 條第1 項之竊盜罪嫌。
二、按犯罪事實應依證據認定之，無證據不得認定犯罪事實；又
    不能證明被告犯罪者，應諭知無罪之判決，刑事訴訟法第15
    4 條第2 項、第301 條第1 項分別定有明文。次按事實之認
    定，應憑證據，如未能發現相當證據，或證據不足以證明，
    自不能以推測或擬制之方法，以為裁判基礎。又認定犯罪事
    實所憑之證據，雖不以直接證據為限，間接證據亦包括在內
    ；然而無論直接或間接證據，其為訴訟上之證明，須於通常
    一般之人不致有所懷疑，而得確信其為真實之程度者，始得
    據為有罪之認定，倘其證明尚未達到此一程度，而有合理之
    懷疑存在時，即無從為有罪之認定。
三、公訴意旨認被告陳進財涉有上揭犯行，主要係以證人林秀琴
    於警詢中之證述、贓物認領保管單、車輛詳細資料報表、Go
    ogle Map查詢資料各1 份、監視器畫面翻拍照片4 張及現場
    照片2 張為其論據。訊據被告則堅詞否認犯行，並稱：我當
    時有吃藥，頭腦不清楚。我是牽我自己的車回去，不知道證
    人的車為何會在我住處前等語。經查：
  ㈠被告於上揭時、地以徒手方式，將林秀琴所有之車牌號碼000
    -000 號普通重型機車，牽至其高雄市○○區○○○路00巷00弄0 
    號住處前停放之客觀事實，業有公訴人所提出之上開證據足
    按，核與本院於審判中當庭勘驗現場監視器錄影光碟之結果
    相符，另有本院111 年2 月14日之勘驗筆錄1 份存卷可參，
    是應堪以認定。
  ㈡惟被告於案發前即長期因癲癇及精神疾病密集就醫，經醫師
    診斷患有思覺失調症，並開立Lamta 、Carvo 、Atotinf .C
    、Hiloca、Xanax 、Winsumin等鎮定劑、抗精神病藥物，而
    該等藥物如在短時間內多次服用，有可能產生精神不濟，嚴
    重時會出現意識、記憶模糊之情形等情，有被告健保個人就
    醫紀錄查詢、被告加安診所之病歷、信誼診所111 年1 月19
    日回函各1 份在卷可稽。再者，依本院勘驗現場監視器錄影
    光碟之結果，亦可見被告於牽車過程中，確有步行不穩、搖
    晃車身之狀況，是被告辯稱其於案發當時，因服用藥物，導
    致精神狀況不佳等語，尚非屬無據。
  ㈢又依卷附Google Map查詢資料、現場照片2 張之內容所示，
    另可知林秀琴原先停放上開機車之處，與被告將該車牽回停
    放之處即其住處前，相距僅約200 公尺，且警方於被告上開
    住處前查獲林秀琴之機車時，被告所有之車牌號碼000-000
    號機車亦停放在旁，兩者雖非同一車款，且新舊程度有別，
    惟外型及顏色均相近。佐以被告並未使用鑰匙或其他器具發
    動林秀琴之上開機車，而係以徒手方式，沿途搖晃約200 公
    尺，將該機車牽引回其住所，且不僅未特意隱藏，反置於其
    平日停放機車之處，與一般竊車案件相較，其所為確屬有異
    等情，足認本案並無法排除被告確有因服用精神疾病藥物，
    在精神狀態不佳，且夜間照明不足之情況下，混淆或誤認林
    秀琴之上開機車為其所有之機車，而將之牽回住處之可能。
    亦即，依卷內證據，尚無法認定被告於本案行為當時，主觀
    上確實有意圖為自己不法所有之竊盜犯意，其間容有合理之
    懷疑，自難遽對被告以該罪之刑責相繩。
  ㈣末按犯罪乃構成要件該當、違法且有責之行為，其中刑法分
    則中所列各罪之構成要件，尚區分為主觀不法構成要件與客
    觀不法構成要件。而有關行為人之行為是否構成犯罪，即應
    循上開構成要件該當性、違法性及有責性之順序予以判斷，
    其目的不僅在於透過明確之檢討流程，避免法院恣意判斷犯
    罪之成否，且遵從固定、具邏輯性之順序，而為犯罪判斷之
    思考過程，更可幫助法院避免漏未斟酌或誤判重要因素，並
    增進個案檢討之效率。是行為人之行為如在前述犯罪判斷結
    構之前階段，已經認定為不成立，則法院即無庸再就後一階
    段為審查。本案被告依卷內事證，既已難認定其於行為當時
    確有竊盜之故意，而未能該當竊盜罪之主觀不法構成要件，
    是本院自無需就被告行為是否具有違法性，乃至其行為當時
    是否具有責任能力等情再續為探究，亦無檢討被告行為於有
    責性階段是否另有原因自由行為問題之必要，附此敘明。
四、綜上所述，被告固有將被害人之上開機車牽回其住處前停放
    ，但依全案卷證，尚不足以證明被告行為當時主觀上有竊盜
    之犯意，其間實容有合理之懷疑，而無法使本院形成確信其
    為有罪之心證。此外，本院復查無其他積極證據，足以證明
    被告有檢察官所指之竊盜犯行，揆諸前揭說明，自應對被告
    為無罪之諭知。
據上論斷，應依刑事訴訟法第301 條第1 項，判決如主文。
中　　華　　民　　國　  111 　年　　3 　　月　　7 　　日
                  刑事第二庭    法　官  林裕凱
以上正本證明與原本無異。
如不服本判決應於收受送達後20日內向本院提出上訴書狀，並應
敘述具體理由；如未敘述上訴理由者，應於上訴期間屆滿後20日
內向本院補提理由書（均須按他造當事人之人數附繕本）「切勿
逕送上級法院」。
因疫情而遲誤不變期間，得向法院聲請回復原狀。
中　　華　　民　　國　  111 　年　　3 　　月　　7 　　日
　　　　　　　　　　　　　　　　書記官　林宜璋